臺灣高等法院刑事判決　　　　　　　　　　　　　九十一年度上易字第二八二一號
　　上　訴　人　臺灣桃園地方法院檢察官
　　被　　　告　乙○○
右上訴人，因被告違反公司法等案件，不服臺灣桃園地方法院九十一年度簡上字第六
十一號，中華民國九十一年八月十六日第一審判決（起訴案號：臺灣桃園地方法院檢
察署八十九年偵字第一九０七九號、九十年偵字第九四四號、第一六九０號），提起
上訴，本院判決如左：
    主      文
原判決撤銷。
乙○○共同違反規定，經營電子遊戲場業，處有期徒刑貳月。如易科罰金，以佰元
折算壹日。
    事      實
一、乙○○明知未經辦理電子遊戲場業之營利事業登記，不得經營電子遊戲場業，竟
    與姓名、年籍不詳之成年張姓電子遊戲機業者，基於共同之犯意聯絡，自民國八
    十九年年十一月初起，由張姓電子遊戲機業者提供精品販賣機三台、金手指電腦
    資訊台二台、HELLO KITTY 一台、接球高手二台、電擊棒一台等電子遊戲機，共
    九台，擺設在乙○○位於桃園縣中壢市○○街二十七號「全國撞球場」內而經營
    之，雙方約定電玩營收百分之三十五歸乙○○，餘由張某分得。嗣於同年月十一
    日晚上九時十五分許，為警在上址查獲。乙○○不知警惕，竟仍繼續與張姓電子
    遊戲機業者以上開方式，進一步擺設第四代精品販賣機計十七台、虎霸王一台、
    春秋二代一台、象王自動販賣機一台等電子遊戲機，共二十台，同年十二月三日
    下午四時五十分許再度為警查獲。
二、案經經濟部及桃園縣政府函送台灣桃園地方法院檢察署檢察官偵查起訴，臺灣桃
    園地方法院中壢簡易庭判決後，檢察官提起上訴，臺灣桃園地方法院改依通常程
    序審理。
    理      由
一、訊據被告乙○○對於右揭犯罪事實坦承不諱，並經證人即被告之員工陳媺聿、葉
    映萍，及現場把玩電子遊戲機台之遊客陳癸臨、李壽明、邱賢文於警局訊問時證
    述明確，復有現場檢查紀錄表二紙、現場照片影本共八張附卷可稽。又被告於原
    法院審理中陳稱，張姓電子遊戲機業者知悉其未依電子遊戲場業管理條例辦理營
    利事業登記，竟仍提供電子遊戲機予被告擺設，供被告店內之不特定客人把玩，
    該張姓電子遊戲機業者與被告間，自有犯意之聯絡與行為之分擔。是本案事證明
    確，被告犯行堪以認定，應予依法論科。
二、核被告之所為，係違反電子遊戲場業管理條例第十五條未依本條例規定辦理營利
    事業登記，不得經營電子遊戲場業之規定，應依同條例第二十二條之規定處罰。
    被告與姓名、年籍不詳之張姓成年電子遊戲機業者間，就違反電子遊戲場業管理
    條例之規定，有犯意聯絡及行為分擔，為共同正犯。又被告違反電子遊戲場業管
    理條例第十五條規定，經營電子遊戲場業，核其犯罪性質，應屬行為繼續，即於
    其放棄違法營業前，其犯罪仍繼續進行，是被告雖分別於八十九年十一月十一日
    晚上九時十五分許、八十九年十二月三日下午四時五十分許，先後為警查獲，因
    其係繼續營業，應屬繼續犯而非連續犯，應論以單純一罪。檢察官聲請簡易判決
    處刑意旨，認被告係基於概括之犯意，連續違反電子遊戲場業管理條例第十五條
    之規定，為連續犯，容有誤會。
三、檢察官聲請簡易判決處刑意旨另以：被告乙○○係設於桃園縣中壢市○○街二十
    七號金城育樂事業有限公司（以下簡稱金城公司）之負責人，明知該公司經主管
    機關，於八十九年六月二十七日，以經（八九）中字第八九五五０九九八號函命
    令解散在案，嗣於八十九年七月十七日，以經（八九）中字第八九五五一一九二
    號函，依法命令撤銷登記在案，仍繼續在上址經營撞球場、電子遊戲場業務，因
    認被告涉有違反公司法第十九條第一項規定，應依第二項論處之罪嫌。
  (一)按公司法第十九條第一項之罪，以未經設立登記，而以公司之名義經營業務或為
    其他法律行為者，為其構成要件。因之，該罪名之成立，自須所經營之業務或所
    為之其他法律行為，係以未經設立登記公司之名義為之者，始足當之；倘若僅係
    以未設立登記之公司名號作為掩飾，而暗中以個人或其他名義從事非法業務者，
    既未以公司名義對外為之，自與上開罪名之構成要件不合，即不能遽依該罪論擬
    （最高法院八十九年度台上字第六九一○號判決意旨參照）。
  (二)檢察官認被告涉有違反公司法之犯行，係以金城公司業據經濟部命令解散及撤銷
    登記，有經濟部經（八九）中字第八九五五０九九八號、及經（八九）中字第八
    九五五一一九二號函在卷可稽，而被告經營撞球場及電子遊戲場，亦有證人陳媺
    聿、葉映萍、陳癸臨、李壽明、邱賢文等人之證言，及現場檢查紀錄表二份可稽
    ，為其論據。然查，被告歷經檢警及第一、二審均堅決否認有何違反公司法之犯
    行，辯稱：八十九年七月以後，伊沒有以金城公司之名義，與電子遊戲機之廠商
    或員工為任何交易、法律行為，所經營撞球場，係以「全國撞球」之名稱，招牌
    亦是「全國撞球」，當時是屬於無照營業之狀態，對外無庸開立發票，致未使用
    金城公司名義等語。經查，被告係於桃園縣中壢市○○街二十七號經營撞球埸，
    招牌為「全國撞球」，警員去現埸臨檢時，被告並未告知係金城公司，且警方前
    去檢查二次，亦未發現被告使用金城公司名義對外營業等情，業據證人即現場檢
    查之警員陳耿廷，於原法院九十一年五月二十一日訊問時結證在卷，而證人即被
    告所僱用之員工陳媺聿、葉映萍等二人，於警訊中均證稱其任職於撞球場（見八
    十九年度偵字第一九０七九號卷第五頁背面、九十年度偵字第一六九０號卷第六
    頁），另證人即在場把玩電子遊戲機之客人陳癸臨、李壽明、邱賢文等人於警訊
    中，亦無人指稱該處係金城公司所經營，是其等之警訊筆錄均不足為被告違反公
    司法第十九條規定之證據。此外，復查無其他足資證明被告有以金城公司名義對
    外營業或為其他法律行為之積極證據。是被告違反公司法部分，不能證明其犯罪
    ，因檢察官認該部分與前述論罪科刑部分，有方法結果牽連之關係，本院不另為
    無罪之諭知。
四、原審對於被告據以論罪科刑，並說明關於違反公司法部分，不另為無罪之諭知，
    固非無見，然查，被告與張姓電子遊戲機業者為共犯，原判決適用法條欄漏引刑
    法第二十八條，且被告非法經營電子遊戲場業，原擺設機具九台，於八十九年十
    一月十一日經警查獲後，非但不知收斂，竟違法營業如故，抑且變本加厲，擺設
    電子機台二十台，公然挑戰法令，致為警第二度查獲，處罰自不宜輕縱，原判決
    僅處拘役三十日，刑度有過輕之處，不足以遏止坊間不守法令之歪風。檢察官上
    訴意旨指原判決量刑不當，為有理由。至上訴意旨另稱：(一)被告有違反公司法罪
    嫌。(二)原判決誤引罰金罰鍰提高標準條例第二條。(三)書記官誤載原判決不得上訴
    等語。經查，(一)原審就被告涉嫌違反公司法部分，詳為調查，認被告犯罪不能證
    明，在原判決理由欄一一說明，詳如前述；檢察官不詳細閱卷，以現場記錄表為
    唯一理由，上訴指摘原判決該部分不當；本院勘驗前述記錄表，僅記載「全國撞
    球場」，無金城公司字樣，認檢察官之上訴理由不備，證據釋明不足，特函請補
    正，據桃園地檢署九十一年十月二十二日甲○守建偵字第０九一九００一六九０
    號函，覆稱：「上訴書應係誤載，惟被告於員警搜查時，曾提出金城公司營業登
    記證供查核。」按公司法第十九條之成立，須以未經設立之公司名義，經營事業
    或為法律行為，始克成立。如前所述，陳耿廷警員等證人，無人指證被告以金城
    公司名義經營或為法律行為，檢察官此部分之上訴，洵屬無據。(二)宣告刑依刑法
    第四十一條易科罰金者，應就其原定數額提高為一百倍折算一日，罰金罰鍰提高
    標準條例第二條定有明文，原判決判處被告拘役三十日，並諭知易刑標準，援引
    罰金罰鍰提高標準條例第二條，其適用法律正確無訛。檢察官指原判決誤引該法
    條，其法律見解，顯有錯誤。(三)案件得否上訴，悉依法律之規定，不因書記官記
    載錯誤而有所影響，原審記載原判決不得上訴，檢察官仍提起上訴，即可知之。
    惟書記官之附記錯誤，應由書記官依法更正，檢察官將之執為上訴理由，殊無必
    要。
五、爰審酌被告無犯罪記錄，因謀生而違法營業，犯罪之手法，犯後坦承態度及其他
    情狀，量處有期徒刑二月，並諭知易科罰金之折算標準。
六、據上論斷，應依刑事訴訟法第三百六十九條第一項前段、第三百六十四條、第二
    百九十九條第一項前段、電子遊戲場業管理條例第二十二條、刑法第十一條前段
    、第二十八條、第四十一條第一項前段、罰金罰鍰提高標準條例第二條，判決如
    主文。
本案經檢察官謝英民到庭執行職務。
中      華      民      國    九十一    年     十一     月      六      日
                              臺灣高等法院刑事第五庭
                                  審判長法  官  曾  德  水
                                        法  官  楊  貴  雄
                                        法  官  蘇  素  娥
右正本證明與原本無異。
不得上訴。
                                        書記官  李  明  昇
中      華      民      國    九十一    年     十一     月      六      日
附錄：本案論罪科刑法條全文
電子遊戲場業管理條例第十五條：
未依本條例規定辦理營利事業登記者，不得經營電子遊戲埸業。
電子遊戲場業管理條例第二十二條：
違反第十五條規定者，處行為人一年以下有期徒刑、拘役或科或併科新臺幣五十萬元
以上二百五十萬元以下罰金。
